【裁判字號】    98,訴,519
【裁判日期】    980527
【裁判案由】    強盜
【裁判全文】
臺灣高雄地方法院刑事判決               98年度訴字第519號
                                       98年度易字第412號
                                       98年度易字第413號
公  訴  人  臺灣高雄地方法院檢察署檢察官
被      告  甲○○
上列被告因搶奪等案件，經檢察官提起公訴（97年度偵緝字第24
45號、97年度偵字第23118 號、98年度偵字第564 號），本院合
併審判，被告於本院準備程序中為有罪之陳述，經合議庭裁定由
受命法官依簡式審判程序獨任審理，本院判決如下：
    主  文
甲○○成年人對少年犯搶奪罪，累犯，處有期徒刑拾月；又成年
人對少年犯詐欺取財罪，累犯，處有期徒刑陸月；又成年人對少
年犯詐欺取財罪，累犯，處有期徒刑陸月；又犯詐欺取財罪，累
犯，處有期徒刑陸月。應執行有期徒刑貳年。
    事  實
一、甲○○於民國93年間因恐嚇取財案件，經臺灣板橋地方法院
    以94年度訴字第1958號判處有期徒刑6 月確定，嗣於94年 4
    月至6 月間復因詐欺、搶奪、恐嚇取財等案件，經本院以94
    年度訴字第2716號分別判處有期徒刑1 年2 月、8 月及1 年
    ，應執行有期徒刑2 年6 月確定，後經法院裁定與上開恐嚇
    取財案件定其應執行刑為有期徒刑2 年11月確定，再於94年
    間因竊盜案件，經本院以94年度簡字第5780號判處拘役30日
    確定，與上開有期徒刑2 年11月接續執行，上開罪刑嗣經本
    院依序裁定減刑為有期徒刑3 月、7 月、4 月、6 月及拘役
    15日，有期徒刑部分定其應執行刑為有期徒刑1 年3 月確定
    ，並與減刑後之拘役15日接續執行，而於96年7 月30日縮短
    刑期執行完畢。詎猶不知悔改，仍為下列犯行：
  (一)甲○○意圖為自己不法之所有，基於搶奪之犯意，於97年 1
    月20日上午11時30分許，在高雄縣鳳山市○○路○段420 號
    前，要求少年凌○甫（80年10月○日生，年藉詳卷）為其撥
    打104 向查號台查詢電話，凌○甫不疑有他，而為甲○○撥
    打電話，詎甲○○竟趁其不注意之際，突施以不法之腕力，
    從凌○甫手上搶奪NOKIA 廠牌手機1 支，得手後，隨即騎乘
    機車離開現場，並轉賣變現供己花用。
  (二)甲○○另意圖為自己不法之所有，基於詐欺之犯意，於97年
    2 月2 日某時許，向少年廖○義（81年10月○日生，年藉詳
    卷）謊稱其可以找人幫廖○義辦理機車買賣過戶，並於97年
    2 月7 日某時許偕同廖○義至位於高雄縣鳳山市○○路之某
    機車行選定機車後，甲○○隨即於翌日再向廖○義謊稱：該
    機車行老闆願以新臺幣（下同）4 萬元販售該機車，但要先
    收訂金2 萬元云云，使廖○義陷於錯誤，而於當日在高雄縣
    鳳山市○○路上交付2 萬元予甲○○，另於97年2 月9 日上
    午10許在鳳山火車站交付尾款2 萬元予甲○○，甲○○於收
    取上開款項後，即避不見面，且未交付機車，廖○義始知被
    騙。
  (三)甲○○復意圖為自己不法之所有，基於詐欺之犯意，於97年
    5 月3 日下午3 時許，向少年黃○歷（81年12月○日生，年
    藉詳卷）謊稱：其有1 台機車可以26,000元出售，使黃○歷
    陷於錯誤，而於97年5 月4 日某時許在位於高雄縣鳳山市○
    ○路與經武路口之全美餐廳交付4,000 元及金戒子1 枚予甲
    ○○，再於97年5 月5 日某時許在相同地點交付9,500 元，
    另於97年5 月6 日某時許在高雄市大遠百百貨公司附近交付
    25,000 元 予甲○○，甲○○於收取上開款項後，即避不見
    面，且未交付機車，黃○歷始知被騙。
  (四)甲○○另明知其未經郭吳不之授權，竟仍意圖為自己不法之
    所有，基於詐欺之犯意，於97年3 月間某日，向不知情之張
    雅雯誆稱其經某地主之委託，欲幫該地主轉賣坐落於高雄市
    前鎮區明正東巷3 之23號旁郭吳不所有之鐵皮屋，張雅雯便
    尋得不知情之陳國朝購買該鐵皮屋，陳國朝則聽從不知情之
    許春貴建議，決定再找買主賺取佣金，而由許春貴介紹其不
    知情之僱主蔡勝松購買，使蔡勝松陷於錯誤，而決定購買，
    並與陳國朝、許春貴於97年3 月17日下午3 時許，一同前往
    張雅雯位於屏東市○○路22之1 號之住處，由張雅雯與蔡勝
    松簽訂以10萬元購買上開鐵皮屋之合約後，先由蔡勝松給付
    6 萬元予張雅雯，再與陳國朝、許春貴及張雅雯於同日下午
    5 時許一同前往上開鐵皮屋，並在該處與甲○○會合及確定
    上開合約之真實性，嗣蔡勝松於3 月21日又給付4 萬元予張
    雅雯，並另給付介紹佣金1 萬3 千元予張雅雯、各3 萬元予
    許春貴與陳國朝2 人，而張雅雯取得上開購屋之款項後，即
    陸續轉交105,000 元予甲○○（含張雅雯墊付之5,000 元定
    金）。蔡勝松於誤認自己已購得上開鐵皮屋之情形下，於97
    年3 月18日下午5 時許，與張雅雯、許春貴、陳國朝一同前
    往至上開鐵皮屋，由蔡勝松與許春貴將該處內之洗衣機、工
    具箱及變電機等物品搬走，蔡勝松與許春貴另於97年3 月22
    日上午9 時許，再次前往該鐵皮屋斷電及準備拆屋，經屋主
    郭吳不發現，報警循線查獲，始悉上情。
二、案經廖○義、黃○歷訴由高雄市政府警察局前鎮分局及前鎮
    分局自行報告臺灣高雄地方法院檢察署檢察官偵查起訴。
    理  由
一、本件被告甲○○所犯為死刑、無刑徒刑或最輕本刑為3 年以
    上有期徒刑以外之罪，其於準備程序中就被訴犯罪事實，為
    有罪之陳述，經法官告知簡式審判程序之旨，並聽取當事人
    之意見後，依刑事訴訟法第273 條之1 第1 項規定，裁定由
    受命法官獨任進行簡式審判程序，合先指明。
二、本院之判斷：
  (一)犯罪事實(一)被訴搶奪罪部分：
    此部分犯罪事實，業據被告甲○○於警詢、偵查及本院審理
    時均坦承不諱（見偵1 卷第4 頁，偵2 卷第61頁，院1 卷第
    19頁背面），核與證人即被害人凌○甫於偵查中證述遭被告
    搶奪手機之情節相符（見偵1 卷第3 、4 頁），應堪認為真
    實。
  (二)犯罪事實(二)被訴詐欺取財罪部分：
    此部分犯罪事實，業據被告甲○○於偵查及本院審理時均坦
    承不諱（見偵2 卷第69、77頁，院1 卷第19頁背面），核與
    證人即被害人廖○義於警詢中證述遭被告以幫忙購買機車及
    過戶為由詐騙4 萬元之情節相符（見警1 卷第1 、2 頁），
    應堪認為真實。
  (三)犯罪事實(三)被訴詐欺取財罪部分：
    此部分犯罪事實，業據被告甲○○於偵查及本院審理時均坦
    承不諱（見偵2 卷第69、77頁，院1 卷第19頁背面），核與
    證人即被害人黃○歷於警詢中證述遭被告以購買機車為由詐
    騙38,500元及金戒子1 枚之情節相符（見警1 卷第4 至6 頁
    ），應堪認為真實。
  (四)犯罪事實(四)被訴詐欺取財罪部分：
    此部分犯罪事實，業據被告甲○○於偵查及本院審理時均坦
    承不諱（見偵3 卷第61、68頁，院1 卷第19頁背面），核與
    證人即被害人蔡勝松於警詢及偵查中證述遭被告詐騙購買系
    爭鐵皮屋及交付價金、佣金共計173,000 元等情節相符（見
    偵3 卷第3 至5 、47、48、55、56頁），並經證人郭吳不於
    警詢及偵查中證述其所有之鐵皮屋遭被告盜賣等情歷歷（見
    偵3 卷第16頁正、反面、第46、47頁），另經證人張雅雯、
    許春貴、陳國朝於警詢及偵查中證述為賺取佣金而為被告找
    尋買家出售系爭鐵皮屋等情節綦詳（見偵3 卷第6 至15、47
    、54、55、65頁），且有買賣合約書1 紙（證人張雅雯與蔡
    勝松所簽訂）及現場照片9 張在卷可稽（見偵3 卷第19至24
    頁），應堪認為真實。
  (五)綜合上述，本件被告之自白均已有相當之證據資料予以補強
    ，且與事實相符，應堪信為真實。從而，本案事證明確，被
    告犯行堪予認定，應依法論科。
三、核被告甲○○所為，犯罪事實(一)部分係犯刑法第325 條第1
    項之搶奪罪，犯罪事實(二)、(三)、(四)部分均係犯刑法第339 條
    第1 項之詐欺取財罪。被告所犯上開各罪間，犯意各別，罪
    名互殊，均應分論併罰。另被告前於93年間因恐嚇取財案件
    ，經臺灣板橋地方法院以94年度訴字第1958號判處有期徒刑
    6 月確定，嗣於94年4 月至6 月間復因詐欺、搶奪、恐嚇取
    財等案件，經本院以94年度訴字第2716號分別判處有期徒刑
    1 年2 月、8 月及1 年，應執行有期徒刑2 年6 月確定，後
    經法院裁定與上開恐嚇取財案件定其應執行刑為有期徒刑 2
    年11月，再於94年間因竊盜案件，經本院以94年度簡字第57
    80號判處拘役30日確定，與上開有期徒刑2 年11月接續執行
    ，上開罪刑嗣經本院依序裁定減刑為有期徒刑3 月、7 月、
    4 月、6 月及拘役15日，有期徒刑部分定其應執行刑為有期
    徒刑1 年3 月確定，並與減刑後之拘役15日接續執行，而於
    96年7 月30日縮短刑期執行完畢，有臺灣高等法院被告全國
    前案紀錄表1 紙附卷可稽，被告於上開有期徒刑執行完畢 5
    年內，故意再犯本件有期徒刑以上之罪，為累犯，應依刑法
    第47條第1 項規定，均加重其刑。又被告為成年人，被告如
    犯罪事實(一)、(二)、(三)所示之犯行，均係故意對行為當時未滿
    18歲之少年所犯（少年之年籍資料均如犯罪事實(一)、(二)、(三)
    所載），應依兒童及少年福利法第70條第1 項前段，均遞加
    重其刑。爰審酌被告甲○○身值壯年，不思以正當途徑獲取
    財物，竟以如犯罪事實(一)至(四)所示之搶奪及詐欺取財等犯罪
    手法，侵害如犯罪事實(一)至(四)所載被害人之財產權，行為殊
    不可採，而其犯罪之對象多數是缺乏社會經驗之少年，尤應
    嚴懲，另被告至今仍無法與被害人達成和解，未見悔意；惟
    念其係因深受毒癮所苦，而不可自拔，致犯有本件犯行，且
    於本院審理時能坦承犯行，態度尚佳等一切情狀，酌情分別
    量處如主文所示之刑，並定其應執行之刑，以示儆懲。
據上論斷，應依刑事訴訟法第273 條之1 第1 項、第284 條之 1
、第299 條第1 項前段，兒童及少年福利法第70條第1 項前段，
刑法第325 條第1 項、第339 條第1 項、第47條第1 項、第51條
第5 款，刑法施行法第1 條之1 ，判決如主文。
本案經檢察官乙○○到庭執行職務。
中    華    民    國    98    年    5     月    27    日
                      刑事第五庭      法  官  陳盈吉
以上正本證明與原本無異。
如不服本判決，應於判決送達後10日內，向本院提出上訴狀。
中    華    民    國    98    年    5     月    27    日
                                      書記官  陳展榮
附錄本判決論罪科刑法條：
中華民國刑法第325條
（普通搶奪罪）
意圖為自己或第三人不法之所有，而搶奪他人之動產者，處6月
以上5年以下有期徒刑。因而致人於死者，處無期徒刑或7年以上
有期徒刑，致重傷者，處3 年以上10年以下有期徒刑。第1項之
未遂犯罰之。
中華民國刑法第339條
（普通詐欺罪）
意圖為自己或第三人不法之所有，以詐術使人將本人或第三人之
物交付者，處5年以下有期徒刑、拘役或科或併科1千元以下罰金
。以前項方法得財產上不法之利益或使第三人得之者，亦同。
前二項之未遂犯罰之。


司法院資訊處製作；財團法人民間司法改革基金會備份。
